臺灣高等法院民事裁定　　　　　　　　　96年度抗字第1391號
　　抗　告　人　甲○○
上列抗告人因與乙○○間撤銷假扣押事件，對於中華民國96年7
月16日臺灣板橋地方法院96年度全聲字第186號裁定提起抗告，
本院裁定如下：
    主  文
原裁定廢棄，應由原法院更為裁定。
    理  由
一、按本案尚未繫屬者，命假扣押之法院應依債務人聲請，命債
    權人於一定期間內起訴。債權人不於第一項期間內起訴者，
    債務人得聲請命假扣押之法院撤銷假扣押裁定，民事訴訟法
    第529條第1項、第4項定有明文。又民事訴訟法第529條所謂
    「起訴」，係指依訴訟程序提起訴訟，得以確定其私權之存
    在，而取得給付之確定判決者而言（參照最高法院65年台抗
    字第44號判例意旨）。
二、查抗告人因主張其與相對人乙○○為夫妻，婚後購置臺北縣
    永和市○○路○段138號1、2樓房地（下稱系爭不動產），登
    記於相對人名下，實際上係其所有，相對人卻欲出售系爭不
    動產，退步言之，依夫妻財產剩餘分配請求權規定，其亦有
    2分之1產權為由，聲請就相對人之財產假扣押，經原法院以
    95年度裁全字第10408號裁定准許就相對人所有財產在新台
    幣（下同）90萬元之範圍內假扣押，相對人嗣依民事訴訟法
    第529條第1項規定，聲請命抗告人限期起訴，亦經臺灣高等
    法院96年度抗字第328號民事裁定准許在案，有該二案號裁
    定書附原審卷可稽。抗告人稱：其已於民國95年11月1日起
    訴請求相對人應將系爭不動產移轉登記至其名下，經原法院
    95年度訴字第2687號受理在案，嗣於96年4月13日接獲臺灣
    高等法院96年度抗字第328號民事裁定認非本案訴訟，限期
    起訴後，復於同年月21日提起訴訟請求離婚及夫妻剩餘財產
    分配，經原法院96年度家調字第614號受理，原審竟認其尚
    未起訴而裁定撤銷上開案號假扣押裁定，顯有違誤等語。查
    抗告人於臺灣高等法院96年度抗字第328號民事裁定命其應
    就其欲保全執行之請求，向管轄法院起訴後，爰於96年4月
    21 日提起離婚訴訟，先經原法院96年度家調字第614號進行
    調解，因調解無法成立，改分96年度婚字第882號事件，據
    抗告人於該離婚案所提民事起訴狀，訴之聲明固僅為「請准
    兩造離婚」，惟事實及理由末段記載「本件兩造之財產均在
    被告名下，依上開法律規定（即民法第1030條之1第1項），
    原告自得請求平均分配剩餘財產，至具體請求之標的，敬請
    鈞院命被告陳報，以利特定」，有本院公務電話查詢紀錄表
    及抗告人之起訴狀可稽，因上開限期起訴事件中，業認定抗
    告人所提原法院95年度訴字第2687號事件，非屬假扣押所欲
    保全之請求，而命其應遵期提起本案訴訟，抗告人因此另提
    上開離婚訴訟，則起訴狀事實及理由中所為陳述，其真意是
    否即表示起訴請求夫妻剩餘財產之分配，自需於訴訟中闡明
    ，故就抗告人起訴與否，尚有待查明，實難遽認其尚未為本
    案請求，原法院以抗告人未遵期起訴，撤銷假扣押裁定，殊
    嫌率斷，抗告意旨指摘原裁定不當，為有理由，爰廢棄原裁
    定，另因考量調卷費時，且將延宕抗告人所提離婚訴訟之進
    行，本件認有必要發回原法院，就近調查，另為適當之裁定
    。
三、據上論結，本件抗告為有理由。爰裁定如主文。
中　　華　　民　　國　　96　　年　　8　　月　　 31　　日
                    民事第九庭
                        審判長法　官 黃熙嫣
　　　　　　　　　　　        法　官 林玲玉
　　　　　　　　　　　        法　官 陳玉完
正本係照原本作成。
不得抗告。
中　　華　　民　　國　　96　　年　　9 　　月　　3 　　日
　　　　　　　　　　　　　　　書記官 鎖瑞嶺
